最高法院刑事判決　　　　　　　　　　　　　　　　八十八年度台上字第六六八號
　　上　訴　人　甲○○
右上訴人因走私案件，不服台灣高等法院中華民國八十七年九月二十二日第二審判決
（八十七年度上訴字第三一一一號，起訴案號：台灣板橋地方法院檢察署八十七年度
偵字第四六三○、五七二一號），提起上訴，本院判決如左：
    主  文
原判決撤銷，發回台灣高等法院。
    理  由
本件原判決認定上訴人甲○○明知綽號「林董」之不詳姓名成年男子所出售之大量未
貼專賣憑證之洋菸，乃走私進口之管制物品，且逾公告數額，竟於民國八十七年二月
六日十四時，以新台幣（下同）一百八十萬元向「林董」販入，並向不知情之保信吊
車貨運行，租用ＦＧ－八○八號大貨車，於當日十九時許，將大貨車開至台北縣林口
鄉○○○路林口交流道附近，交予「林董」，由「林董」派員駕駛前開大貨車，載運
如原判決附表之洋菸，於當日二十三時許，運送至甲○○所租用之台北縣五股鄉○○
路○段五四巷十二號處所，由甲○○藏匿之，欲伺機向檳榔攤兜售。嗣經警於翌日（
即同年月七日）凌晨一時十五分許當場查獲，並扣得如原判決附表所示之洋菸，完稅
價格共三百零七萬三千四百七十七元等情。因而維持第一審依想像競合犯從一重論處
上訴人藏匿私運管制物品進口逾公告數額之走私物品罪刑之判決，駁回上訴人在第二
審之上訴，固非無見。
惟查：(一)、有罪判決書所記載之犯罪事實，為論罪科刑適用法律之基礎，故凡於適用
法令有關之重要事項，必須詳加認定、明確記載，始足為適用法令之依據。又依「懲
治走私條例公告管制物品項目及其數額」丙項第一款規定，一次私運洋菸進口，其完
稅價格超過新台幣拾萬元者，始成立懲治走私條例第二條第一項之私運管制物品進口
，逾公告數額罪。故運送、銷售或藏匿之走私洋菸，是否符合上開要件之走私物品，
自應於有罪判決書之事實欄明確記載。原判決事實欄對於上訴人販入被查獲之走私洋
菸，是否係他人一次私運進口之走私物品，並未明確認定記載，致事實有欠明瞭，本
院無從為其適用法律當否之判斷，自有未合。(二)、刑法第五十五條前段所稱一行為而
觸犯數罪名（即想像競合犯），係指所犯數罪名出於一個意思活動，且僅有一個行為
者而言，如其意思各別，且有數個行為，應構成數個獨立罪名，不能依想像競合犯規
定處斷。原判決認定上訴人販入走私物品之行為，與其後將之藏放於其租用房屋內，
所謂「藏匿」走私物品之行為，既有先後之分，即非刑法第五十五條前段之想像競合
犯，原判決論以想像競合犯，顯有可議。(三)、事實審法院對於案內一切證據，除認為
不必要者外，均應詳為調查，以期發見真實，如有應行調查之證據未依法調查，率予
判決，即難謂無應於審判期日調查之證據未予調查之違法。上訴人於檢察官偵查中供
稱：「八十七年二月六日晚上十一時在林口交流道南下出口，用一百八十萬元向一位
綽號『林董』男子買來這批私菸」、「我晚上七、八時把車開到該處（指高速公路林
口交流道）交給『林董』，晚上十一時他把車開回來給我時，菸就在車上。」（見偵
字第六九三號卷第十四頁背面）。其所述情節如果無訛，則上訴人既在林口交流道販
入走私進口之洋菸，而該批洋菸又在台北縣五股鄉○○路○段五四巷十二號屋內車上
被查獲，足見上訴人販入該洋菸後，該洋菸已有運送至他處之事實，能否謂上訴人未
參與或獨自運送走私物品之行為，即非無疑。究竟實情如何﹖原審未詳查釐清，遽謂
上訴人未參與運送犯行，難謂無調查未盡之違誤。上訴意旨指摘原判決違背法令，尚
非全無理由，應認有發回更審之原因。
據上論結，應依刑事訴訟法第三百九十七條、第四百零一條，判決如主文。
中      華      民      國    八十八    年      二      月     十一     日
                              最高法院刑事第六庭
                                  審判長法官  董  明  霈
                                        法官  丁  錦  清
                                        法官  賴  忠  星
                                        法官  林  茂  雄
                                        法官  王  居  財
      右正本證明與原本無異
                                              書  記  官
中      華      民      國    八十八    年      二      月     二十     日
